【裁判字號】    99,交聲,518
【裁判日期】    991229
【裁判案由】    違反道路交通管理處罰條例聲明異議
【裁判全文】
臺灣花蓮地方法院交通事件裁定         99年度交聲字第518號
原處分機關  交通部公路總局臺北區監理所花蓮監理站
異  議  人
即受處分人  張杰
上列異議人即受處分人因違反道路交通管理處罰條例案件，對於
交通部公路總局臺北區監理所花蓮監理站民國99年11月16日所為
之裁決處分（處分案號：花監違字第裁44-P00000000號）聲明異
議，本院裁定如下：
    主  文
異議駁回。
    理  由
一、原處分意旨略以：異議人即受處分人張杰所有車牌號碼70
    1-EHE號普通重型機車，於民國99年7月7日下午4時50分許，
    行經花蓮縣花蓮市○○路與林森路交岔路口時，因擅自變更
    原規格設備，經花蓮縣警察局花蓮分局中華派出所員警攔停
    掣單舉發。原處分機關依道路交通管理處罰條例第16條第 1
    項第2款規定，裁處異議人罰鍰新臺幣（下同）1,200元等語
    。
二、聲明異議意旨略以：異議人於99年2月8日將上開機車以分期
    付款方式出賣與徐榮隆，雙方並簽立切結書，約定在分期款
    尚未結清前機車所有權仍屬異議人所有，若有違規行為應由
    徐榮隆負損害賠償責任，請求撤銷原處分，並依道路交通管
    理處罰條例第85條第1項規定裁罰徐榮隆等語。
三、按汽車有除頭燈外之燈光、雨刮、喇叭、照後鏡、排氣管、
    消音器設備不全或損壞不予修復，或擅自增、減、變更原有
    規格致影響行車安全之情形者，處汽車所有人新臺幣 900元
    以上 1,800元以下罰鍰；本條例之處罰，受舉發違反道路交
    通管理事件之受處罰人，認為受舉發之違規行為應歸責他人
    者，應於舉發違反道路交通管理事件通知單應到案日期前，
    檢附相關證據及應歸責人相關證明文件，向處罰機關告知應
    歸責人，處罰機關應即另行通知應歸責人到案依法處理。逾
    期未依規定辦理者，仍依本條例各該違反條款規定處罰，道
    路交通管理處罰條例第16條第1項第 2款、第85條第1項定有
    明文。又道路交通管理處罰條例所稱之汽車，依道路交通管
    理處罰條例第3條第8款規定，包括機器腳踏車。
四、經查：第三人黃心儀於99年7月7日下午4時 50分許，騎乘上
    開機車行經花蓮縣花蓮市○○路與林森路交岔路口時，經花
    蓮縣警察局花蓮分局中華派出所員警攔停，發現上開機車變
    更原規格設備，即掣單舉發等情，為異議人所不爭執，並有
    花蓮縣警察局 99年7月7日高花警交字第P00000000號舉發違
    反道路交通管理事件通知單1張及機車照片2張在卷可稽；又
    異議人於99年2月8日，以分期付款買賣方式將上開機車售予
    徐榮隆，並交予徐榮隆使用，約定上開機車之所有權仍為異
    議人所有，於徐榮隆付清餘款後始取得上開機車所有權，徐
    榮隆如有違反道路交通管理處罰條例，致異議人受罰鍰處分
    時，徐榮隆願負賠償責任等情，有切結書 1份附卷，均堪信
    為真實。然違反道路交通管理處罰條例第16條第1項第2款裁
    罰之對象既係為車輛之所有人，所有人因其他私法上之原因
    將上開車輛交由第三人使用，亦難脫免其為車輛所有人應負
    公法上之義務，縱因車輛之原規格設備為其他第三人所擅自
    變更，該第三人亦非同條例第85條第 1項之應歸責人，異議
    人就上開規定容有誤解。至罰鍰最後應由何人負擔或何人應
    負何等損害賠償責任，均屬私法之範疇，宜由異議人另循民
    事途徑處理，要不影響原處分機關於公法上之判斷，異議人
    以前詞置辯，於法無據。
五、綜上所述，異議人有上開之違規事實應堪認定。從而原處分
    機關裁處其罰鍰 1,200元，依法並無不合，本件異議為無理
    由，應予駁回。
據上論斷，應依道路交通事件處理辦法第18條，裁定如主文。
中    華    民    國    99    年    12    月    29    日
                  交通法庭      法  官  湯國杰
上列正本證明與原本無異。
如對本裁定不服，應於送達後5日內，向本院提出抗告狀（應抄
附繕本）。
中    華    民    國    99    年    12    月    31    日
                                書記官

司法院資訊處製作；財團法人民間司法改革基金會備份。
